臺灣高等法院民事裁定
110年度抗字第1021號
抗  告  人  李淵洲  




上列抗告人因與相對人臺北榮民總醫院復健醫學部三位物理治療
師所組成的口試委員會等間請求損害賠償等事件，聲請法官迴避
，對於中華民國110年7月21日臺灣士林地方法院110年度聲字第1
04號裁定，提起抗告，本院裁定如下：
    主      文
抗告駁回。
抗告訴訟費用由抗告人負擔。
    理      由
一、本件聲請及抗告意旨略以：伊為原法院110年度補字第747號
    請求損害賠償等事件（下稱系爭事件）之原告，原法院承審
    法官王沛雷（下稱承審法官）於受理系爭事件後，裁定命伊
    具狀補正相對人臺北榮民總醫院（下稱臺北榮總）復健醫學
    部三位物理治療師所組成的口試委員會、臺北榮總總務室事
    務組三位口試委員會確有當事人能力之相關證據資料，然伊
    無權查詢系爭事件相對人之個人資料與相關證據，且因目前
    新冠肺炎疫情嚴重，承審法官命聲請人於5日內補正，亦不
    合理，而相對人臺北榮總復健醫學部、總務室事務組分別組
    成之三位口試委員會已存在多年，並非承審法官於原裁定所
    認之臨時內部單位。又伊為領有身心障礙證明之精神障礙者
    ，承審法官未依身心障礙保護法規定，立於伊為弱勢立場而
    審理，對伊非但無任何協助，甚稱伊未即時舉證，然伊於原
    法院提出之「法官迴避補正」書狀即為即時舉證，足認承審
    法官執行職務顯有偏頗之虞。原裁定駁回伊法官迴避之聲請
    ，於法不合，爰請求廢棄原裁定等語。
二、按法官有民事訴訟法第32條所定以外之情形，足認其執行職
    務有偏頗之虞者，當事人得聲請法官迴避，同法第33條第1
    項第2款固有明文。惟所謂法官有應自行迴避而不自行迴避
    以外之情形，足認其執行職務有偏頗之虞，據而聲請法官迴
    避者，應以法官對於訴訟標的有特別利害關係，或與當事人
    之一造有密切之交誼或嫌怨，或基於其他情形客觀上足疑其
    為不公平之審判為其原因事實，若僅憑當事人之主觀臆測，
    或不滿意法官進行訴訟遲緩，或認法官指揮訴訟欠當，或法
    官就當事人聲明之證據不為調查，則不得謂其有偏頗之虞（
    最高法院69年台抗字第457號、27年渝抗字第304號判例意旨
    參照）。
三、經查，抗告人固主張原法院承審法官不應裁定命其補正臺北
    榮總復健醫學部三位物理治療師所組成的口試委員會、臺北
    榮總總務室事務組三位口試委員會具有當事人能力之相關證
    據資料，且未考量其為領有身心障礙證明之精神障礙者，未
    提供其協助，亦未依身心障礙保護法規定審理案件，足認承
    審法官執行職務有偏頗之虞云云，並提出臺北榮總函、大同
    郵局第229號存證信函、臺北榮總傷殘重建中心證明書、身
    心障礙證明、監察院函、臺北榮總外補甄選契約行政助理職
    缺公告影本等為證（見原法院卷第18-34頁、第42-46頁）。
    然當事人具有當事人能力及訴訟能力，乃訴訟事件首應調查
    之合法要件，此觀民事訴訟法第249條第1項第3款、第4款規
    定自明，而系爭事件之承審法官因抗告人所提起訴狀當事人
    欄僅記載臺北榮總復健醫學部三位物理治療師所組成的口試
    委員會、臺北榮總總務室事務組三位口試委員會，而於110
    年7月1日裁定命抗告人補正上開口試委員會確有當事人能力
    之相關證據資料，有該裁定附卷可稽（見原法院卷第12頁）
    ，可知承審法官僅係就系爭事件之合法要件予以審查，並定
    期命補正，其所為處置，於法相符，並無不當之處，且其並
    未為實體上之審理及裁判，難認其已有先入為主之觀念。抗
    告人上開所提之臺北榮總函等資料，要與釋明承審法官有何
    該當於民事訴訟法第33條之迴避事由無涉，自無可採。此外
    ，抗告人復未具體指明或釋明該承審法官與系爭事件當事人
    之一造有密切之交誼或嫌怨，或對於該案之訴訟標的有何特
    別利害關係，或基於其他情形客觀上足疑其為不公平審判之
    客觀事實，亦未提出能即時調查之證據以釋明之，自難僅因
    承審法官裁定命補正相對人具當事人能力之相關證據資料，
    即認抗告人所指法官有偏頗一事屬實。原法院據此而裁定駁
    回抗告人法官迴避之聲請，核無違誤。抗告意旨指摘原裁定
    不當，聲明廢棄，為無理由，應予駁回。另原裁定係就抗告
    人聲請系爭事件承審法官王沛雷迴避事件而為，抗告人於抗
    告狀內贅列原裁定承審法官「陳章榮、蘇錦秀、邱光吾」為
    應迴避法官，此部分非屬原裁定範圍，尚非本件抗告程序所
    得審究，併此敘明。
四、據上論結，本件抗告為無理由，爰裁定如主文。
中　　華　　民　　國　　110 　年　　8 　　月　 　31   日
                  民事第十二庭
                      審判長法  官  陳秀貞
                            法  官  毛彥程
                            法  官  蔡世芳
正本係照原本作成。
不得再抗告。
中　　華　　民　　國　　110 　年　　9 　　月　　1 　　日
  　　　　　　　　　　　　　書記官　何敏華